臺灣新北地方法院民事判決
110年度訴字第2641號
原      告  池微莉  
訴訟代理人  吳弘鵬律師
            張煜律師  
被      告  林亞蓮  

輔  佐  人  黃芷緹  
上列當事人間請求侵權行為損害賠償事件，經本院於民國111年3
月31日言詞辯論終結，判決如下：
    主  文
原告之訴及假執行之聲請均駁回。
訴訟費用由原告負擔。
    事實及理由
一、原告起訴主張：
    原告與徐浩亞於民國74年間結婚迄今，詎於108年10月5日在
    原告徐浩亞手機內發現徐浩亞與被告的不雅照，經原告透過
    LINE詢問被告，被告亦坦承與徐浩亞間發生多次性行為，而
    查，被告除在104年8月26日至107年4月19日期間與原告配偶
    徐浩亞交往外，在104年9月1日、104年9月5日、104年8月26
    日、105年2月12日、107年4月19日亦分別有與徐浩亞發生性
    行為，徐浩亞甚且將上開日期與被告發生性行為錄製之影像
    存置於原告家中公用電腦，而被告明知徐浩亞為有配偶之人
    ，竟仍與徐浩亞發生性行為，顯已破壞原告婚姻生活的圓滿
    安全與幸福，是被告上開行為已侵害原告之配偶權，故爰依
    民法第184條第1項、第195條第1項、第3項規定，請求被告
    損害賠償。並聲明：被告應給付原告新臺幣(下同）100萬元
    ，及自起訴狀繕本送達翌日起至清償日止，按年息百分之五
    計算之利息。訴訟費用由被告負擔。原告願供擔保請准宣告
    假執行。
二、被告則抗辯：徐浩亞與被告前即交付被告2張離婚協議書，
    向被告聲稱其已與配偶離婚，證明其為單身，而被告為外籍
    人士，並不清楚臺灣法律規定，被告配偶也已過世多年，因
    此信以為真，才與徐浩亞交往，被告是在不知情情況下，才
    與徐浩亞交往，並發生性行為，況徐浩亞現今於其社群網站
    臉書之個人狀態顯示列上，亦是顯示單身，是被告並無侵害
    原告配偶權之故意。並聲明：原告之訴及假執行駁回。訴訟
    費用由原告負擔。
三、本院判斷：
　㈠兩造對於原告為徐浩亞之配偶，且104年至107年間，即原告
    與徐浩亞婚姻關係存續期間，被告確實與徐浩亞交往，並於
    原告所舉上開期日與徐浩亞發生性行為，被告現已與徐浩亞
    分手之事實，均不爭執。而本件爭點為被告與徐浩亞交往期
    間，是否知悉徐浩亞為有配偶之人，本院就此論述如下。按
    「因故意或過失，不法侵害他人之權利者，負損害賠償責任
    。故意以背於善良風俗之方法，加損害於他人者亦同。」、
    「不法侵害他人之身體、健康、名譽、自由、信用、隱私、
    貞操，或不法侵害其他人格法益而情節重大者，被害人雖非
    財產上之損害，亦得請求賠償相當之金額。其名譽被侵害者
    ，並得請求回復名譽之適當處分。」、「前二項規定，於不
    法侵害他人基於父、母、子、女或配偶關係之身分法益而情
    節重大者，準用之。」，民法第184條第1項、第195條第1項
    、第3項固然分別定有明文。然當事人主張有利於己之事實
    者，就其事實有舉證之責任，此為民事訴訟法第277條所規
    定，是被告既就其與原告配偶徐浩亞交往及發生性行為時，
    抗辯其並不知徐浩亞為有配偶之人，原告自須就此部分之事
    實負舉證之責。查，被告提出徐浩亞曾交付徐浩亞與原告間
    之兩願離婚協議書2份（見本院卷第51、53頁），並抗辯其
    主觀上認知徐浩亞業已離婚等語，惟為原告所否認，並主張
    被告所提出之離婚協議書形式上非真正，然被告於本院111
    年3月31日審理期日業已提出卷附第51頁第一份協議書之正
    本，經本院核對該正本與卷附之上開影本確屬相符，其上有
    立協議書人男方及女方，即徐浩亞及原告之簽名及蓋印，並
    記載各自之身分證字號，無論電腦打字或手寫部分均與影本
    相符，堪認被告已證明其所提出之卷附第51頁離婚協議書影
    本與正本相符，該書狀形式上為真正無訛。而被告僅否認該
    文書形式上之真正，未能陳明其否認之理由，則本件堪認被
    告已盡其證明文書為真正之責，是足認被告所提第一份兩願
    離婚協議書為真正。
　㈡再觀諸該份離婚協議書，其上雖未能簽署日期，然於第一行
    之立協議書人欄及下方簽署姓名欄位，均已由徐浩亞及原告
    簽署姓名，且下方亦有徐浩亞及原告之蓋印及極具隱私之身
    分證字號，於客觀上而言，當使一般之人認為原告及徐浩亞
    該時已具有離婚之真意；又被告抗辯其原籍泰國，此為兩造
    所不否認，則被告抗辯其不熟悉我國離婚制度須經登記始生
    效，其見徐浩亞提出上開離婚協議書後，主觀上即認為徐浩
    亞已離婚，為無配偶之人等語，應非虛妄。從而，被告既抗
    辯其與徐浩亞交往之際，並不知徐浩亞為有配偶之人等語為
    可採，原告即應就被告明知徐浩亞為有配偶之人，仍與徐浩
    亞交往並發生性行為之事實，負舉證之責，惟原告就此僅提
    出其所列印之泰國貿易經濟辦事處網路資料，並主張依泰國
    法律，於離婚後必須取得離婚證述，被告縱使不熟悉我國法
    律，被告亦應在看見上開協議書時，向徐浩亞確認是否離婚
    等語。然查，對於離婚程序及其生效要件，各國法律規定本
    就各異，縱為我國人民，對於我國離婚生效要件亦常見有錯
    誤理解情形，且對於具體法律理解亦因個人之教育程度或生
    活常識而有不同，尚不得因被告原為泰國籍及泰國法律規定
    ，而認定被告必定知悉該協議書尚不生法律效果。原告就被
    告主觀上知悉徐浩亞為有配偶之人卻仍與徐浩亞交往並侵害
    原告配偶權乙節，證明仍有不足，是原告此部分之主張洵非
    可採。
四、綜上所述，本件原告所提證據無法證明被告於104年8月26日
    至107年4月19日與徐浩亞交往期間，知悉徐浩亞為有配偶之
    人而故意侵害原告配偶權之事實，從而，原告依民法184 條
    1 項、第195 條第1 項、第3 項規定，請求被告給付100 萬
    元及自起訴狀繕本送達翌日起至清償日止，按年息百分之五
    計算之利息，為無理由，應予駁回。又本件原告之訴既經駁
    回，其假執行之聲請亦失所附麗，應併予駁回。
五、本件事證已臻明確，兩造其餘之攻擊或防禦方法及所用之證
    據，經本院斟酌後，認為均不足以影響本判決之結果，爰不
    逐一論列，附此敘明。
六、據上論結，本件原告之訴為無理由，依民事訴訟法第78條，
    判決如主文。
中　　華　　民　　國　　110 　年　　4 　　月　　15　　日
                  民事第五庭    法  官  曹惠玲
以上正本係照原本作成。　　　　　　　　　
如對本判決上訴，須於判決送達後20日內向本院提出上訴狀。如
委任律師提起上訴者，應一併繳納上訴審裁判費。
中　　華　　民　　國　　110 　年　　4 　　月　　18　　日
                                書記官  王如龍